【裁判字號】    98,上易,2436
【裁判日期】    981002
【裁判案由】    毒品危害防制條例
【裁判全文】
臺灣高等法院刑事判決                98年度上易字第2436號
上  訴  人  臺灣板橋地方法院檢察署檢察官
上  訴  人
即  被  告  甲○○
上列上訴人因被告違反毒品危害防制條例案件，不服臺灣板橋地
方法院98年度易字第2099號，中華民國98年9月2日第一審判決（
起訴案號：台灣板橋地方法院檢察署98年度偵字第10575號），
提起上訴，本院判決如下：
    主  文
原判決撤銷，發回臺灣板橋地方法院。
    理  由
一、檢察官聲請簡易判決處刑意旨略以：被告甲○○不知悔改，
    明知海洛因係毒品危害防制條例所列管之第一級毒品，未經
    許可不得無故持有，仍基於持有第一級毒品海洛因之犯意，
    於民國98年1月21日20時許，在臺北縣蘆洲市○○路上公園
    旁，以新臺幣3,000元之代價，向真實姓名年籍不詳、綽號
    「阿文」之成年男子，購買第一級毒品海洛因1包（淨重0.4
    480公克、餘重0.4460公克），而無故持有之。嗣於同日20
    時50分許，在臺北縣三重市○○路50巷1弄20號前為警查獲
    ，並扣得其所有之第一級毒品海洛因1包（淨重0.4480公克
    ，驗後餘重0.4460公克）。因認被告涉犯毒品危害防制條例
    第11條第1項之持有第一級毒品罪嫌等語。
二、原判決意旨認：
  (一)按不起訴處分已確定者，非有發現新事實、新證據，或有刑
    事訴訟法第420條第1項第1款、第2款、第4款或第5款所定得
    為再審原因之情形者，不得對於同一案件再行起訴，刑事訴
    訟法第260條定有明文。又案件曾為不起訴處分或撤回起訴
    ，而違背前開規定再行起訴者，應諭知不受理之判決，並得
    不經言詞辯論為之，刑事訴訟法第303條第4款、第307條亦
    有明定。又訴訟上所謂一事不再理之原則，關於實質上一罪
    或裁判上一罪，亦均有其適用，最高法院60年臺非字第77號
    判例可資參照。
  (二)被告甲○○基於施用第一級毒品海洛因之犯意，於98年1月2
    0日14時許，在地址不詳之某加油站廁所內，施用第一級毒
    品海洛因1次。嗣於98年1月21日20時50分許，在臺北縣三重
    市○○路50巷1弄20號為警查獲，並扣得第一級毒品海洛因1
    包（淨重0.4480公克；驗餘淨重0.4460公克）等情，業據被
    告甲○○坦承不諱，且有臺灣尖端先進生技醫藥股份有限公
    司98年2月13日出具之濫用藥物檢驗報告、交通部民用航空
    局航空醫務中心98年2月9日出具之航藥鑑字第0980474號毒
    品鑑定書各1份附卷及第一級毒品海洛因1包扣案可資佐證，
    其施用第一級毒品之犯行堪予認定。惟檢察官以被告於犯罪
    未發覺前，自97年4月1日起即至行政院衛生署八里療養院附
    設中和社區復健中心及臺北市立聯合醫院昆明院區接受替代
    療法治療，於查獲時仍在治療中，符合刑事訴訟法第21條第
    2項之情形，於98年3月25日以98年度毒偵字第1010、1990號
    為不起訴之處分確定，有前揭案號之不起訴處分書及臺灣高
    等法院被告前案紀錄表等件在卷足稽。而本件檢察官向本院
    聲請簡易判決處刑之上開持有第一毒品犯行，與前揭台灣板
    橋地方法院檢察署98年度偵字第1010、1990號不起訴處分案
    件有關施用第一級毒品犯行，兩者具有高、低度行為之同一
    案件關係，即持有毒品之低度行為應為施用毒品之高度行為
    所吸收。被告施用毒品犯行，既經檢察官為不起訴處分確定
    ，則本案檢察官聲請簡易判決處刑之事實自應為上開不起訴
    處分之效力所及，檢察官於無刑事訴訟法第260條之情形下
    ，即不得再對同一事實再行起訴。從而，檢察官本件聲請簡
    易判決處刑容有程序違背規定之情事，應不經言詞辯論，逕
    為不受理之判決等情，固非無見。
三、本院查：
  (一)按刑事訴訟法第260條雖規定，不起訴處分已確定者，非有
    該條第1、2款情形之一，不得對於同一案件再行起訴。惟該
    法條所稱之同一案件，係指事實上之同一案件而言，不包括
    法律上同一案件。蓋檢察官之不起訴處分，並無審判不可分
    原則之適用，從而已經不起訴處分之部分，即與其他未經不
    起訴處分之部分，不生全部與一部之問題，其他部分經偵查
    結果，如認為應提起公訴者，自得提起公訴，不受刑事訴訟
    法第260條規定之限制。次按刑法上所謂吸收犯，係指一罪
    所規定之構成要件，為他罪構成要件所包括，因而發生吸收
    關係者而言。如意圖供自己施用而持有毒品，進而施用，則
    其持有之低度行為，當然為高度之施用行為所吸收，不另論
    以持有毒品罪；惟如施用毒品者，另基於其他原因而單純持
    有毒品，其單純持有毒品之行為與施用毒品間即無高低度行
    為之關係可言，自不生吸收犯之問題（最高法院90年度台非
    字第174號判決意旨參照）。
  (二)本件被告甲○○於警偵訊時，承認有施用第一級毒品海洛因
    ，然因檢察官認被告有毒品危害防制條例第21條第2款於治
    療中經查獲之情形，而依前開規定，於98年3月25日以98 年
    度毒偵字第1010、1990號予以不起訴處分確定。惟依該不起
    訴處分書記載，係指被告於民國98年1月20日14時許，在不
    詳地點，施用其所持有之第一級毒品海洛因之行為，而本案
    檢察官係起訴（聲請簡易判決處刑）被告於98年1月21日20
    時許，在台北縣蘆洲市○○路上公園旁，以新台幣（下同）
    3000元之代價，向真實姓名年籍不詳，綽號「阿文」之成年
    男子，購買海洛因1包（淨重0.4480公克，驗後淨重0.4 460
    公克），未及施用，隨即於同日20時50分許，在台北縣三重
    市○○路50巷1弄20號前為警查獲，並扣得其所有之上開毒
    品海洛因1包，有前開不起訴處分書、聲請簡易判決處刑書
    各1份存卷可參。原判決關於被告上開販入第一級毒品海洛
    因後持有及查獲之時間，並無為不同之認定，則檢察官對於
    被告前揭施用毒品海洛因之犯行，所為不起訴處分效力之範
    圍（即98年1月20日14時許，在不詳地點施用），並不包括
    98年1月21日20時許以後之販入及持有毒品行為，如此情形
    ，可否認被告於98年1月20日14時許施用毒品之行為，與嗣
    後販入及持有毒品之犯行間，具有同一案件關係，即持有毒
    品之低度行為應為施用毒品之高度所吸收？即非無審究之餘
    地。乃原判決認為，前揭不起訴處分之效力及於本案之持有
    行為，並以檢察官違背刑事訴訟法第260條規定再行起訴，
    而改判不受理，尚嫌率斷。檢察官提起上訴，指摘原審判決
    不當，為有理由，應由本院將原判決撤銷，發回原審法院更
    為適當之裁判，本判決並不經言詞辯論為之。
據上論結，應依刑事訴訟法第369條第1項但書、第372條，判決
如主文。
中    華    民    國    98    年    10    月     2    日
                  刑事第十八庭審判長法  官  吳鴻章
                                    法  官  曾淑華
                                    法  官  汪梅芬
以上正本證明與原本無異。
不得上訴。
                                    書記官  劉寶鈴
中    華    民    國    98    年    10    月    2     日


司法院資訊處製作；財團法人民間司法改革基金會備份。
